【裁判字號】    92,上訴,761
【裁判日期】    921028
【裁判案由】    妨害自由等
【裁判全文】
臺灣高等法院臺南分院刑事判決             九十二年度上訴字第七六一號    Ｃ
      上  訴  人
      即  被  告  甲  ○  ○
      右四人共同
      選任辯護人  林  金  宗
右上訴人因妨害自由等案件，不服臺灣臺南地方法院九十一年度訴字第一四三四號中
華民國九十二年四月十日第一審判決（起訴案號：臺灣臺南地方法院檢察署九十一年
度偵字第二七六二號），提起上訴，本院判決如左：
      主      文
原判決關於甲○○、庚○○、戊○○、丙○○部分撤銷。
甲○○共同以強暴方法，剝奪人之行動自由，處有期徒刑伍月，如易科罰金，以參佰
元折算壹日。
丙○○共同以強暴方法，剝奪人之行動自由，累犯，處有期徒刑伍月，如易科罰金，
以參佰元折算壹日。
庚○○共同以強暴方法，剝奪人之行動自由，處有期徒刑肆月，如易科罰金，以參佰
元折算壹日。
戊○○共同傷害人之身體，累犯，處有期徒刑參月，如易科罰金，以參佰元折算壹日
。
      事      實
一、甲○○（原名林明璋）曾貸予己○○新台幣七十三萬元，己○○尚未完全清償，
    其為索討己○○積欠之債款，竟夥同曾於民國八十九年間因竊盜案件，經臺灣臺
    南地方法院判處有期徒刑一年確定，甫於九十年六月五日縮刑假釋期滿執行完畢
    之丙○○及庚○○，共同基於傷害之概括犯意及以非法方法剝奪人行動自由之犯
    意聯絡，於九十一年三月八日零時五十分許，由庚○○駕駛車牌號碼Ｃ二─八五
    七九號自小客車搭載甲○○、丙○○，前往己○○友人乙○○位於台南市○○路
    五五四號住處外，推由甲○○出手毆打己○○成傷後，再共同強押己○○上車，
    而以強暴之非法方法剝奪己○○之行動自由，甲○○、丙○○及庚○○隨即駕車
    搭載己○○前往台南市等處，欲由己○○向友人借款以清償債務，然未借得任何
    款項。戊○○曾於八十八年間因傷害案件，經臺灣臺南地方法院判處有期徒刑二
    月確定，甫於八十八年十一月十六日易科罰金執行完畢，於九十一年三月八日凌
    晨己○○遭剝奪行動自由期間，適與詹竣安（業經原審判決無罪確定）在台南市
    安平區○○○路柏菲爾ＫＴＶ內飲酒作樂，並撥打電話邀約甲○○前來，雙方約
    在一一０號包廂內會合，同日凌晨三時二十分許，甲○○與丙○○、庚○○三人
    駕車搭載己○○至該ＫＴＶ一一０號包廂內與戊○○會合，席間戊○○得知己○○因積欠甲○○債務而遭甲○○、丙○○及庚○○三人強押至該ＫＴＶ逼債，因
    不滿己○○未積極償還甲○○債務之態度，竟與該三人基於傷害己○○身體之犯
    意聯絡，由甲○○、丙○○、庚○○及戊○○連番出手毆打己○○，致己○○受
    有左眼外傷性葡萄膜炎、雙眼結膜下出血併眼臉瘀血、臉部紅腫約十四Ｘ十公分
    及右下肢擦傷約二Ｘ四公分等傷害，迨於同日凌晨四時許，適台南市警察局第四
    分局據民眾報案前往該處臨檢，始查知上情，己○○始重獲行動自由。
二、案經己○○訴由台南市警察局第四分局報告臺灣台南地方法院檢察署檢察官偵查
    起訴。
      理      由
一、訊據被告甲○○、丙○○、庚○○坦承於前揭時、地，為索取告訴人己○○積欠
    被告甲○○之債款，而以前開自小客車搭載告訴人至柏菲爾ＫＴＶ一一０號包廂
    ，並曾出手毆打告訴人之事實，然均矢口否認有以強押等強暴非法方法剝奪告訴
    人行動自由之行為，被告甲○○、丙○○及庚○○均辯稱：是告訴人自願上車，
    且在柏菲爾ＫＴＶ內係與告訴人一同飲酒商討債務問題，並未限制告訴人之行動
    自由云云。被告戊○○固不否認於前揭時地與被告甲○○、丙○○、庚○○及告
    訴人在柏菲爾ＫＴＶ一一０號包廂之事實，惟矢口否認有何傷害及妨害自由之犯
    行，並辯稱：伊未毆打告訴人，亦未限制告訴人之行動自由云云，且分別聲請傳
    訊乙○○及丁○○為證。
二、經查：
  (一)告訴人己○○遭被告等人毆打成傷、強押上車及限制行動在柏菲爾ＫＴＶ一一０
    號包廂內不得離去之事實，業據告訴人於警訊時指訴在卷（詳警卷第三頁、第四
    頁）。而告訴人於遭被告等非法剝奪行動期間，受有左眼外傷性葡萄膜炎、雙眼
    結膜下出血併眼臉瘀血、臉部紅腫約十四Ｘ十公分及右下肢擦傷約二Ｘ四公分等
    傷害之事實，有行政院衛生署台南醫院驗傷證明書二紙在卷（詳警卷第十三頁、
    第十四頁）可按。另參以告訴人於九十一年三月八日前往其友人即證人乙○○前
    開住處後，因見被告甲○○、丙○○、庚○○等三人按門鈴，告訴人己○○即倉
    皇自乙○○住處窗戶逃離，此情業經證人乙○○於警訊時證稱：九十一年三月八
    日零時三十分許，告訴人來伊家，要伊向銀行借款讓他週轉，剛好有人來按門鈴
    ，告訴人從門縫查看何人後，便叫伊不要開門，之後就躲到化妝室，我下去開門
    後，就有兩位我不認識的人進來，要找告訴人，當時與告訴人一起來的友人，便
    和那二人交談並攔阻告訴人，告訴人則趁機打開窗戶離開，那兩人找不到也就一
    起離去等語屬實（詳偵查卷第二三頁）。可知，告訴人於見被告甲○○、丙○○
    及庚○○前往證人乙○○住處欲向其索取債款時，猶倉皇跳窗逃離，於遭被告甲○○、丙○○及庚○○三人尋獲後，復遭被告甲○○毆打，衡情告訴人應無自願
    上車之理，再佐以被告甲○○、丙○○、庚○○三人自承確有出手毆打告訴人之
    事實，益徵告訴人前揭指訴，尚屬有據。
  (二)告訴人在乙○○位於台南市○○路五五四號住處外，遭甲○○出手毆打成傷，且
    被告等人多勢眾，告訴人於身體受到傷害後，身心俱受壓制，見被告人多，深怕
    再受毆打傷害，致不敢亦無法反抗，應合常情；再參以告訴人積欠被告甲○○債
    款，屢經催討，均無法清償完畢，則其對被告甲○○避之惟恐不及，且斯時適為
    深夜，被告甲○○來意應非善，衡諸常情，告訴人當無於被告甲○○等叫其上車
    即自願坐上自小客車之理。又告訴人於遭被告甲○○、丙○○、庚○○三人強押
    上車後，復被帶往柏菲爾ＫＴＶ一一０號包廂，其間遭被告甲○○、丙○○、庚○○及戊○○連番出手毆打，甲○○並以該ＫＴＶ包廂內之冰筒毆打告訴人，致
    告訴人受有左眼外傷性葡萄膜炎、雙眼結膜下出血併眼臉瘀血、臉部紅腫約十四
    Ｘ十公分及右下肢擦傷約二Ｘ四公分等傷害，依其所受傷勢、身心俱受壓制、所
    處環境又係密閉包廂及是時被告等人多勢眾，而告訴人僅一人人單勢孤等情觀之
    ，告訴人指訴於柏菲爾ＫＴＶ一一０號包廂內，遭被告甲○○、丙○○、庚○○
    拘束剝奪自由乙情，應堪採憑。
  (三)被告戊○○於前揭己○○遭剝奪行動自由之初，並未與甲○○等人同行，而係與
    詹竣安在台南市安平區○○○路柏菲爾ＫＴＶ內飲酒作樂，僅因隨意撥打電話邀
    約甲○○前來，始由甲○○與丙○○、庚○○三人駕車搭載己○○至該ＫＴＶ一
    一０號包廂內與之會合，業據被告等人一致供陳在卷，復為告訴人所不否認，而
    戊○○係於席間得知己○○因積欠甲○○債務而遭甲○○、丙○○及庚○○三人
    強押至該ＫＴＶ逼債，當時己○○之身體自由已受拘束，雖不能認其參與剝奪告
    訴人行動自由部分，惟其因不滿己○○未積極償還甲○○債務之態度，而與被告
    甲○○、丙○○及庚○○等共同在柏菲爾ＫＴＶ一一０號包廂內輪番毆打告訴人
    倒地乙情，業據被告戊○○於警訊及九十一年三月八日第一次偵訊時供承在卷（
    詳警卷第十一頁反面，偵查卷第二十頁正面），核與告訴人指訴之情節相符，復
    據共同被告庚○○於九十二年二月六日原審調查時供稱：被告戊○○在柏菲爾Ｋ
    ＴＶ內確有出手毆打告訴人等語（詳原審卷第七七頁）屬實，又被告戊○○於經
    警查獲時固有喝酒，惟其意識仍清楚，業據案發時到場之警員林坤誠、同案被告
    丙○○、詹竣安供述甚詳（詳原審卷第一一二頁、第一二七頁、第一二八頁、第
    一０八頁）。是被告戊○○與甲○○、丙○○、庚○○等人在柏菲爾ＫＴＶ一一
    ０號包廂內共同圍毆告訴人成傷之事實已甚明確，被告戊○○嗣後翻異前詞改稱
    酒醉忘記或未毆打告訴人云云，顯係嗣後卸責之詞，不足採憑。
  (四)至於被告及其辯護人所欲聲請訊問乙○○者，僅當日在乙○○住處之情形，而此
    部分原據乙○○於警訊中陳明，且告訴人係在乙○○住處外，遭甲○○出手毆打
    成傷後，再被共同強押上車，與乙○○於住處內所見欠缺證據關聯性，本無傳訊
    之必要（公訴人亦認無傳訊必要），況經本院依被告及其辯護人之聲請兩度傳喚
    乙○○未到，自無再加以傳喚之必要。另被告及其辯護人聲請訊問之證人丁○○
    （柏菲爾ＫＴＶ服務生）雖證稱當日於包廂內未見有人打架或剝奪行動自由之情
    節云云，惟此與被告甲○○、丙○○及庚○○自承確於包廂內出手毆打告訴人之
    情已有不符，更與告訴人嗣後受傷經民眾報警救出相去甚遠，是丁○○所證僅為
    其片斷所見，因非全貌，自不足為被告等人有利之認定。綜上所述，被告甲○○
    、丙○○、庚○○及戊○○等前揭所辯，顯係事後卸責之詞，不足採信，本件事
    證明確，被告等之犯行均堪認定，應予依法論科。
三、核被告甲○○、丙○○、庚○○所為，均係犯刑法第二百七十七條第一項之普通
    傷害罪及第三百零二條第一項之非法剝奪行動自由罪，被告戊○○所為，係犯刑
    法第二百七十七條第一項之普通傷害罪。被告甲○○先後二次在台南市○○路五
    五四號住處外及柏菲爾ＫＴＶ內毆打告訴人成傷，時間緊接，犯罪構成要件相同
    ，顯係基於概括犯意反覆為之，為連續犯，應依連續犯規定以一罪論，並依法加
    重其刑。被告甲○○、丙○○、庚○○三人，就前揭傷害及非法剝奪行動自由罪
    間，有犯意聯絡及行為分擔，均為共同正犯。被告戊○○就其與被告甲○○、丙○○、庚○○等人，在柏菲爾ＫＴＶ內傷害告訴人部分，有犯意聯絡及行為分擔
    ，均為共同正犯。被告甲○○、丙○○、庚○○所犯上開二罪間，有方法結果之
    牽連關係，為牽連犯，應依刑法第五十五條之規定，從一重之非法剝奪行動自由
    罪處斷。末查被告丙○○、戊○○分別於八十九年、及八十八年間，因竊盜及傷
    害案件，經臺灣臺南地方法院判處有期徒刑一年及二月確定，分別於九十年六月
    五日縮刑假釋執行期滿及於八十八年十一月十六日易科罰金執行完畢，有台灣台
    南地方法院刑案資料查註紀錄表、台灣高等法院被告全國前案紀錄表在卷可按，
    渠二人前受有期徒刑之執行完畢後，五年內再犯本件有期徒刑以上之罪，均為累
    犯，均依法加重其刑。
四、原審以被告等人罪證明確，而分別予以論罪科刑，固非無見，惟被告戊○○所犯
    僅及於傷害告訴人身體部分（理由詳如後述），原審認被告甲○○、丙○○、庚○○與戊○○共同以強暴方法剝奪告訴人行動自由，彼此有犯意聯絡及行為分擔
    之共犯關係，尚有未洽，被告等人上訴意旨或否認部分犯行或否認全部犯行，除
    被告戊○○否認有妨害自由犯意外，雖均無可採，惟原判決既有可議，即無可維
    持，應由本院就被告甲○○、丙○○、庚○○、戊○○部分撤銷改判。爰審酌被
    告丙○○、戊○○有如事實欄所載之前科素行，及其等各自之犯罪動機、目的、
    手段、所生危害、告訴人所受傷害程度、被告甲○○因催討告訴人所積欠債務始
    犯本案，且為主謀，參與程度較高、對告訴人身心所造成之創傷、尚未與告訴人
    達成和解、各自對犯行坦承暨否認之程度及犯罪後之態度等一切情狀，爰分別量
    處如主文第二項至第五項所示之刑，並均諭知易科罰金之折算標準，以示懲儆。
五、公訴意旨另以：被告戊○○明知己○○係遭甲○○、丙○○及庚○○三人強押至
    柏菲爾ＫＴＶ逼債，竟與該三人基於傷害及以非法方法剝奪人行動自由之犯意聯
    絡，共同限制己○○在ＫＴＶ之包廂內不得離去，而奪己○○之行動自由，迨於
    同日凌晨四時許，適台南市警察局第四分局據民眾報案前往該處臨檢，己○○始
    重獲行動自由，因認被告戊○○共同犯有刑法第三百零二條第一項之妨害自由罪
    嫌。惟按犯罪事實應依證據認定之，無證據不得推定其犯罪事實，刑事訴訟法第
    一百五十四條第二項定有明文。又刑事訴訟法上所謂認定犯罪事實之證據，係指
    足以認定被告確有犯罪行為之積極證據而言，該項證據自須適合於被告犯罪事實
    之認定，始得採為斷罪資料；認定犯罪事實所憑之證據，無論係直接證據或間接
    證據，其為訴訟上之證明，須於通常一般之人均不致有所懷疑，而得確信其為真
    實之程度者，始得據為有罪之認定，倘其證明尚未達到此一程度，而有合理之懷
    疑存在，復無其他調查途徑可尋，法院即應為無罪之判決；再按告訴人之告訴，
    係以使被告受刑事追訴為目的，是其陳述是否與事實相符，仍應調查其他證據以
    資審認，最高法院二十九年上字第三一０五號、七十六年台上字第四九八六號、
    五十二年臺上字第一三００號分別著有判例可資參照。訊據被告戊○○堅決否認
    有剝奪告訴人行動自由之行為，而本件公訴人之所以認被告戊○○涉有前揭妨害
    自由犯行，無非係以被告戊○○明知告訴人係因欠債始與甲○○等人前往ＫＴＶ
    且亦出手毆打告訴人等情，為其主要論據。然查被告戊○○於告訴人己○○遭甲○○等人剝奪行動自由之初，並未與甲○○等人同行，而係與詹竣安在台南市安
    平區○○○路柏菲爾ＫＴＶ內飲酒作樂，僅因隨意撥打電話邀約甲○○前來，始
    由甲○○與丙○○、庚○○三人駕車搭載己○○至該ＫＴＶ一一０號包廂內與之
    會合，業據甲○○等人一致供陳在卷，復為告訴人所不否認，而戊○○係於席間
    得知己○○因積欠甲○○債務而遭甲○○、丙○○及庚○○三人強押至該ＫＴＶ
    逼債，當時己○○之身體自由已受甲○○等人拘束，並非被告戊○○參與剝奪告
    訴人行動自由之結果，雖被告戊○○因不滿己○○未積極償還甲○○債務之態度
    ，而曾與被告甲○○等人共同毆打告訴人，但此為傷害人身體之範疇，如無其他
    具體證據，實不能以此即認其自始與甲○○等人有妨害自由之犯意聯絡，此外公
    訴人就此部分並未提出其他具體事證以證明被告戊○○有剝奪告訴人行動自由之
    行為及犯意，告訴人又經傳喚多次未到，揆諸前引證據法則，應認被告戊○○此
    一被訴部分之犯罪不能證明。此部分公訴人認與前揭依傷害罪科刑部分有牽連犯
    之裁判上一罪關係，爰不另為無罪之諭知，僅併此敘明。
據上論結，應依刑事訴訟法第三百六十九條第一項前段、第三百六十四條、第二百九
十九條第一項前段，刑法第二十八條、第五十六條、第三百零二條第一項、第二百七
十七條第一項、第五十五條、第四十一條第一項前段、第四十七條，罰金罰鍰提高標
準條例第一條前段、第二條，判決如主文。
本案經檢察官王碧霞到庭執行職務。
中    華    民    國      九十二      年      十      月      二十八    日
                                  臺灣高等法院臺南分院刑事第二庭
                                      審判長法官  黃    崑    宗
                                            法官  林    勝    木
                                            法官  葉    居    正
右正本證明與原本無異。
如不服本判決，應於判決送達後十日內向本院提出上訴狀，其未敘述理由者並應於提
出上訴狀後十日內向本院補提理由書（應附繕本)。
被告戊○○不得上訴。
                                      法院書記官  陳    嘉    琍
中    華    民    國      九十二      年      十      月      二十九    日
附錄法條：
刑法第三百零二條第一項：私行拘禁或以其他非法方法，剝奪人之行動自由者，處五
                        年以下有期徒刑、拘役或三百元以下罰金。
刑法第二百七十七條第一項：傷害人之身體或健康者，處三年以下有期徒刑、拘役或
                          一千元以下罰金。


司法院資訊處製作；財團法人民間司法改革基金會備份。
